臺灣臺中地方法院刑事判決　　　　　　100年度易字第1885號
公　訴　人　臺灣臺中地方法院檢察署檢察官
被　　　告　邱銘杰
上列被告因詐欺案件，經檢察官提起公訴（100 年度偵字第6025
號），被告於本院準備程序中就被訴之事實為有罪之陳述，經本
院合議庭裁定由受命法官獨任進行簡式審判程序審理，判決如下
：
    主          文
邱銘杰幫助意圖為自己不法之所有，以詐術使人將本人之物交付
，處拘役肆拾日，如易科罰金，以新臺幣壹仟元折算壹日。緩刑
貳年，並應向告訴人謝慧華支付如附件（即本院100年度司中調
字第1614號調解程序筆錄）所示之損害賠償。
    犯罪事實及理由
壹、程序方面
    按刑事訴訟法第273條之1 第1項規定除被告所犯為死刑、無
    期徒刑、最輕本刑為3 年以上有期徒刑之罪或高等法院管轄
    第一審案件者外，於審判期日前之程序進行中，被告先就被
    訴事實為有罪之陳述時，審判長得告知被告簡式審判程序之
    旨，並聽取當事人、代理人、辯護人及輔佐人之意見後，裁
    定進行簡式審判程序。查本案被告邱銘杰被訴詐欺案件，非
    前開不得進行簡式審判程序之案件，經被告於本院準備程序
    時就被訴之事實為有罪之陳述，且經本院告知被告簡式審判
    程序之旨，聽取被告及檢察官之意見後，爰依刑事訴訟法第
    273條之1 第1項規定裁定改依簡式審判程序審判之，先予敘
    明。
貳、實體方面
一、犯罪事實：
（一）邱銘杰無前案紀錄，其乃具相當社會生活經驗之人，明知
      對於貿然將自己開立之金融帳戶之金融卡及密碼，交付予
      其他不熟悉人任意使用，可能因此供人利用為犯罪所用，
      而坊間每每發生有人遭詐騙將款項匯入人頭帳戶後遭提領
      一空，致追索不能一事，並對所提供之帳戶可能因而幫助
      他人從事詐欺不法犯罪有預見，仍於不違背其本意情形下
      ，基於幫助真實姓名年籍不詳、綽號「建志」之成年人詐
      欺取財之未必故意，於民國100 年1 月3 日，以郵寄之方
      式，將其於98年4 月17日所申設之台新國際商業銀行文心
      分行帳號00000000000000號帳戶（下稱台新銀行帳戶）之
      金融卡及密碼等資料，交予真實姓名年籍不詳、綽號「建
      志」之成年人，供其所屬之詐欺集團為詐欺犯行使用。嗣
      該詐欺集團成員取得前開帳戶資料後，與其所屬之其他詐
      欺團成員，共同基於意圖為自己不法所有之犯意聯絡，於
      100 年1 月6 日下午5 時2 分許，撥打電話予謝慧華，佯
      稱先前網路交易時付款方式設定錯誤，需至自動櫃員機操
      作以更正云云，使謝慧華於錯誤，而分別於同日晚間6時
      19分、23分及25分許，依指示操作自動櫃員機，分別將新
      臺幣（下同）49,000元、49,000元及2,000 元匯入邱銘杰
      上開帳戶中。嗣經謝慧華發覺有異而報警，始循線查獲上
      情。
（二）案經謝慧華訴由高雄市政府警察局岡山分局移送臺中市政
      府警察局第二分局立人派出所報告臺灣臺中地方法院檢察
      署檢察官偵查起訴。
二、上開犯罪事實，業據被告邱銘杰於本院準備程序及審理時坦
    承不諱，核與證人即告訴人謝慧華於警詢時證述情節大致相
    符，並有上開被告台新銀行帳戶之客戶開戶基本資料及交易
    明細查詢資料各1 份；告訴人謝慧華所提出之台新銀行自動
    櫃員機交易明細表3 份、三信商業銀行活期儲蓄存款存摺、
    臺中市警察局第二分局立人派出所受理各類案件記錄表、受
    理詐騙帳戶通報警示簡便格式表、受理刑事案件報案三聯單
    、內政部警政署反詐騙諮詢專線紀錄表各1 份附卷足稽，是
    被告出於任意性之自白核與事實相符，足堪採信。本案事證
    明確，被告犯行堪以認定，應予依法論科。
三、刑法上之幫助犯，係對於犯罪與正犯有共同之認識，而以幫
    助之意思，對於正犯資以助力，而未參與實施犯罪之行為者
    而言，最高法院49年台上字第77號判例意旨可資參照。是以
    ，如未參與實施犯罪構成要件之行為，且係出於幫助之意思
    提供助力，即屬幫助犯，而非共同正犯。查本件被告邱銘杰
    基於幫助之犯意，提供金融機構帳戶予真實姓名年籍不詳、
    綽號「建志」之成年男子使用，嗣該真實姓名年籍不詳、綽
    號「建志」之成年男子所屬詐欺集團之成年成員利用被告之
    幫助，意圖為自己不法之所有，向被害人謝慧華施用詐術，
    使其陷於錯誤，因而轉帳匯款至被告所提供之上開帳戶內，
    是被告所為係參與詐欺罪構成要件以外之行為，且在無證據
    證明被告係以正犯而非以幫助犯之犯意參與犯罪之情形下，
    應認其所為係幫助犯而非正犯行為。核被告所為，係犯刑法
    第30條第1 項、第339 條第1 項之幫助詐欺取財罪。又被告
    幫助前述真實姓名年籍不詳、綽號「建志」之成年男子所屬
    詐欺集團犯詐欺罪，應依刑法第30條第2 項規定，按正犯之
    刑減輕之。爰審酌被告無刑案紀錄，有上開被告前案紀錄表
    在卷可佐，素行尚佳，及其犯罪之動機、目的、手段，其交
    付所申請之行動電話門號予他人供犯罪使用之行為，使不法
    之徒藉此輕易於詐騙後取得財物，致檢警難以追緝，助長詐
    騙犯罪風氣，並提高社會大眾遭受詐騙損失之風險，其幫助
    行為所造成被害人之財物損失，及其於犯罪後坦承犯行，尚
    具悔意等一切情狀，量處如主文所示之刑，並諭知易科罰金
    之折算標準，以示懲儆。
四、被告前均未曾受有期徒刑以上刑之宣告，有臺灣高等法院被
    告前案紀錄表1 份在卷可稽，其因一時失慮，偶罹刑典，惟
    事後已坦承犯行，且與證人即告訴人謝慧華成立調解，此有
    本院簡易庭調解結果報告書、本院調解程序筆錄1 份在卷可
    稽，深具悔意，經此刑之宣告後，應知警惕而無再犯之虞，
    本院因認暫不執行其刑為當，予以宣告緩刑2 年，用啟自新
    。惟因被告詐欺款項之數額非寡，並已與告訴人謝慧華達成
    調解（調解內容為如本院100 年度司中調字第1614號調解筆
    錄所載），已如前述，爰併依刑法第74條第2項第3款之規定
    ，命被告於緩刑期內依上揭調解結果向告訴人謝慧華給付10
    萬元之金額，以督促被告能儘速履行其民事上之義務，附此
    敘明。
據上論斷，應依刑事訴訟法第273 條之1 第1 項、第299 條第1
項前段，刑法第30條第1項前段、第2項、第339條第1項、第41條
第1項前段、第74條第1項第1款、第2項第3款，刑法施行法第1條
之1第1項、第2項前段，判決如主文。
本案經檢察官廖聖民到庭執行職務。
中    華    民    國   100    年    7     月    25    日
                  刑事第二庭  法  官  潘曉玫
以上正本證明與原本無異。
如不服本判決應於收受判決後10日內向本院提出上訴書狀，並應
敘述具體理由；其未敘述上訴理由者，應於上訴期間屆滿後20日
內向本院補提理由書狀(均須按他造當事人之人數附繕本)「切勿
逕送上級法院」。
告訴人或被害人對於判決如有不服具備理由請求檢察官上訴者，
其上訴期間之計算係以檢察官收受判決正本之日期為準。
                              書記官  張齡方
中    華    民    國   100    年    7     月    25    日
附錄本案論罪科刑法條全文：
中華民國刑法第339條
（普通詐欺罪）
意圖為自己或第三人不法之所有，以詐術使人將本人或第三人之
物交付者，處 5 年以下有期徒刑、拘役或科或併科 1 千元以下
罰金。
以前項方法得財產上不法之利益或使第三人得之者，亦同。
前二項之未遂犯罰之。